臺灣臺中地方法院民事判決
111年度家繼訴字第170號
原      告  張燕玲  
訴訟代理人  吳念恒律師
被      告  張銚芥  
            張瀞文  

訴訟代理人  吳昀臻  
上列當事人間請求分割遺產事件，本院於民國111年10月31日言
詞辯論終結，判決如下：
    主      文
一、兩造就被繼承人張兆先所遺如附表一所示遺產，應依如附表
    一「本院分割方法」欄所示方法分割。
二、訴訟費用由兩造按附表二所示應繼分比例負擔。 
    事實及理由
甲、程序方面：　　　　　　
    本件被告張銚芥經合法通知，無正當理由，未於最後言詞辯
    論期日到場，核無民事訴訟法第386條各款所列情形，依家
    事事件法第51條準用民事訴訟法第385條第1項前段規定，爰
    依原告之聲請，由其一造辯論而為判決。　　　 
乙、實體方面：
壹、原告起訴主張略以：被繼承人張兆先於民國110年10月5日死
    亡，遺有如附表一所示之財產，兩造則分別為被繼承人張兆
    先之繼承人，應繼分如附表二所示。因兩造就附表一所示財
    產無法協議分割，爰依民法第1151條、第1164條、第830條
    第2項準用第824條等規定，提起本件訴訟等語。並聲明：如
    主文第一項所示。　 
貳、被告方面：
一、被告張瀞文則以：我同意原告之請求等語。
二、被告張銚芥未於言詞辯論期日到場，亦未提出書狀做任何聲
    明或陳述。　　
叁、本院的判斷：
一、按遺產繼承人，除配偶外，依下列順序定之：（一）直系血
    親卑親屬。（二）父母。（三）兄弟姊妹。（四）祖父母。
    前條所定第一順序之繼承人，以親等近者為先。第1138條所
    定第一順序之繼承人，有於繼承開始前死亡或喪失繼承權者
    ，由其直系血親卑親屬代位繼承其應繼分。同一順序之繼承
    人有數人時，按人數平均繼承。又繼承人有數人時，在分割
    遺產前，各繼承人對於遺產全部為公同共有。除法律另有規
    定或契約另有訂定者外，繼承人得隨時請求分割遺產。民法
    第1138條、第1139條、第1140條、第1141條前段、第1151條
    、第1164條前段分別定有明文。經查，原告主張被繼承人張
    兆先於110年10月5日死亡，遺有如附表一所示之財產，其全
    體繼承人為兩造，每人之應繼分如附表二所示，且兩造就如
    附表一所示之不動產已辦妥公同共有之繼承登記等事實，業
    據原告提出戶籍謄本、財政部中區國稅局遺產稅免稅證明書
    、繼承系統表、被繼承人張兆先之存款資料、支票影本、土
    地登記地一類謄本附卷可稽（見本院卷第31頁至37頁、第95
    頁至107頁、第185頁至205頁、第233頁至248頁；謄本見外
    放卷），並有臺中市雅潭地政事務所111年4月12日雅地一字
    第1110002815號函檢附之土地及建物相關登記資料、本院民
    事紀錄科查詢表、索引卡查詢-當事人姓名查詢為證（見本
    院卷第123頁至182頁、第281頁至283頁）。復為被告張瀞文
    到場所不爭執，而被告張銚芥已於相當時期受合法之通知而
    未於言詞辯論期日到場，亦未提出書狀為任何爭執。故原告
    此部分主張，自堪信為真實。又本件兩造就被繼承人張兆先
    之遺產無法協議分割，而如附表一所示之遺產並無不能分割
    之情形，且無證據顯示兩造彼此訂有不分割遺產之協議，或
    被繼承人張兆先有以遺囑禁止遺產之分割或定分割遺產之方
    法，則原告本於繼承人之地位，依照上開法條規定，請求裁
    判分割兩造公同共有之如附表一所示財產，自屬有據。
二、公同共有物分割之方法，除法律另有規定外，應依關於共有
    物分割之規定。共有人就共有物之分割方法不能協議決定者
    ，法院得因任何共有人之請求，命為下列之分配：（一）以
    原物分配於各共有人，但各共有人均受原物之分配顯有困難
    者，得將原物分配於部分共有人。（二）原物分配顯有困難
    時，得變賣共有物，以價金分配於各共有人，或以原物之一
    部分分配於各共有人，他部分變賣，以價金分配於各共有人
    。以原物為分配時，如共有人中，有未受分配，或不能按其
    應有部分受分配者，得以金錢補償之。變賣共有物時，除買
    受人為共有人外，共有人有依相同條件優先承買之權，有二
    人以上願優先承買者，以抽籤定之。民法第830條第2項、第
    824條第2項、第3項、第7項分別定有明文。又按裁判分割共
    有物，屬形成判決，法院定共有物之分割方法，應斟酌各共
    有人之意願、共有物之性質、經濟效用、共有土地之使用現
    況，並顧及分割後全體之通路及全體共有人之利益等，而本
    其自由裁量權為公平合理之分配，但並不受當事人聲明、主
    張或分管約定之拘束（最高法院70年度台上字第3468號、93
    年度台上字第1797號民事判決可資參照）。本院審酌如附表
    一編號1號至22號所示不動產部分，將公同共有改為分別共
    有，並不損及各繼承人之利益，各繼承人若取得分別共有，
    對於所分得之應有部分均得自由單獨處分、設定負擔，且兩
    造未來可依協議為利用、分管，或依土地法規定予以處分，
    以追求不動產之利用效率，對各繼承人並無不利，亦無因各
    繼承人所受分配之價值不同，而有相互找補問題，且與法無
    違；暨考量不動產之性質、經濟效用、分割之公平性，認附
    表一編號1號至22號所示之不動產，由兩造按附表二所示之
    應繼分比例採取分別共有方式分割，應屬妥適公平。而附表
    一編號23號至27號所示財產（若有孳息，含孳息）為兩造公
    同共有之遺產，因該遺產並無不能分割之情形，亦無不分割
    之約定，兩造既不能協議分割而領取該等財產，原告請求裁
    判分割以消滅該等財產之公同共有關係，即無不合。又因該
    等財產性質係可分，故原告請求以原物分配，由兩造按應繼
    分之比例分割，自屬公平適當。故兩造就附表一編號23號至
    27號（若有孳息，含孳息），應按附表二所示應繼分比例，
    分割由兩造各自取得，爰判決如主文第一項所示。
肆、末按分割遺產之訴，係必要共同訴訟，原、被告之間本可互
    換地位，本件原告起訴雖於法有據，但被告之應訴實因訴訟
    性質所不得不然，故所為抗辯自為伸張或防衛權利所必要，
    是以本件訴訟費用應由兩造按其應有部分之比例分擔始為公
    允，爰判決如主文第二項所示。
伍、訴訟費用負擔的依據：家事事件法第51條，民事訴訟法第80
    條之1、第85條第1項。　　
中　　華　　民　　國　　111 　年　　11　　月　　22　　日
                  家事法庭    法  官  陳玟珍
上正本係照原本作成。
如對本判決上訴，須於判決送達後20日內向本院提出上訴狀（應
附繕本）。如委任律師提起上訴者，應一併繳納上訴審裁判費。
中　　華　　民　　國　　111 　年　　11　　月　　22　　日
                              書記官  陳淑華
附表一：被繼承人張兆先之遺產
編號 財產項目 財產名稱 權利範圍或數額（新臺幣/元）  本院分割方法 1 土地 臺中市○○區○○○段000000000地號 184/10000 由兩造依附表二所示比例分別共有。 2 土地 臺中市○○區○○○段000000000地號 全 由兩造依附表二所示比例分別共有。 3 土地 臺中市○○區○○段000000000地號 1/384 由兩造依附表二所示比例分別共有。 4 土地 臺中市○○區○○段000000000地號 1/384 由兩造依附表二所示比例分別共有。 5 土地 臺中市○○區○○段000000000地號 1/384 由兩造依附表二所示比例分別共有。 6 土地 臺中市○○區○○段000000000地號 1/384 由兩造依附表二所示比例分別共有。 7 土地 臺中市○○區○○段000000000地號 1/384 由兩造依附表二所示比例分別共有。 8 土地 臺中市○○區○○段000000000地號 1/384 由兩造依附表二所示比例分別共有。 9 土地 臺中市○○區○○段000000000地號 1/384 由兩造依附表二所示比例分別共有。 10 土地 臺中市○○區○○段000000000地號 1/384 由兩造依附表二所示比例分別共有。 11 土地 臺中市○○區○○段000000000地號 43795/00000000 由兩造依附表二所示比例分別共有。 12 土地 臺中市○○區○○段000000000地號 2903/34832 由兩造依附表二所示比例分別共有。 13 土地 臺中市○○區○○段000000000地號 13375/160500 由兩造依附表二所示比例分別共有。 14 土地 臺中市○○區○○段000000000地號 72225/866500 由兩造依附表二所示比例分別共有。 15 土地 臺中市○○區○○段000000000地號 14975/0000000 由兩造依附表二所示比例分別共有。 16 土地 臺中市○○區○○段000000000地號 14975/0000000 由兩造依附表二所示比例分別共有。 17 土地 臺中市○○區○○段000000000地號 8/288 由兩造依附表二所示比例分別共有。 18 土地 臺中市○○區○○段000000000地號 14975/0000000 由兩造依附表二所示比例分別共有。 19 土地 臺中市○○區○○段000000000地號 14975/0000000 由兩造依附表二所示比例分別共有。 20 土地 臺中市○○區○○段000000000地號 14975/0000000 由兩造依附表二所示比例分別共有。 21 土地 臺中市○○區○○段000000000地號 1/288 由兩造依附表二所示比例分別共有。 22 建物 臺中市○○區○○○段000000000○號（門牌號碼：臺中市○○區○○路000巷0號） 全 由兩造依附表二所示比例分別共有。 23 存款 臺中市大雅區農會 127,829元 由兩造依附表二所示比例分配（不足1元部分，按兩造出生次序1 元1 元依序分配 ）。 24 存款 大雅郵局 29,533元 由兩造依附表二所示比例分配（不足1元部分，按兩造出生次序1 元1 元依序分配 ）。 25 存款 新光商業銀行大雅分行（澳幣） 澳幣1,994.02元 由兩造依附表二所示比例分配（不足1元部分，按兩造出生次序1 元1 元依序分配）。 26 存款 新光商業銀行大雅分行（臺幣） 7元 由兩造依附表二所示比例分配（不足1元部分，按兩造出生次序1 元1 元依序分配 ）。 27 其他 臺灣銀行臺中分行支票（支票號碼FA0000000號） 面額6,875元 由兩造依附表二所示比例分配（不足1元部分，按兩造出生次序1 元1 元依序分配）。 

附表二：繼承人之應繼分比例
姓名 應繼分比例 張燕玲 1/3 張銚芥 1/3 張瀞文 1/3